【裁判字號】    98,自緝,1
【裁判日期】    980527
【裁判案由】    詐欺等
【裁判全文】
臺灣彰化地方法院刑事判決               98年度自緝字第1號
自  訴  人  甲○○
自訴代理人  吳天富律師
被      告  乙○○
                      6號11.
上列被告因詐欺等案件，經自訴人提起自訴，本院判決如下：
    主  文
本件免訴。
    理  由
一、自訴意旨略以：自訴人與被告原為男女朋友關係，自訴人於
    民國85年1 月間，為幫助被告取得與帝輝企業股份有限公司
    （下稱帝輝公司）出產國農飲料系列經銷資格，除向胞姐即
    案外人張玫玲借得現金新臺幣（下同）10萬元作為經銷產品
    之押金外，並提供(一)張玫玲所有坐落雲林縣斗南鎮土地供被
    告向帝輝公司設定抵押50萬元，(二)張心善所有坐落雲林縣土
    庫鄉土地供被告向帝輝公司設定抵押70萬元，(三)自訴人所有
    坐落彰化縣彰化市○○段第532 之3 地號土地及地上建物13
    層樓房之第11層樓房供被告向帝輝公司設定抵押50萬元，均
    作為貨款保證之用。詎被告於85年7 月間結束營業，竟意圖
    為自己不法之所有，對自訴人佯稱：「為辦理塗銷抵押權設
    定，需自訴人提供其印鑑證明及印鑑章...... 」 云云，自
    訴人不疑有詐，乃將上開資料交與被告，被告取得該證件資
    料後，並偷取自訴人上揭不動產之所有權狀，於85年7 月29
    日向案外人童麗娟再設定第三順位抵押權，損害自訴人權益
    至鉅，嗣童麗娟通知自訴人繳納利息，始知受騙，爰提起自
    訴。因認被告涉有刑法第339 條第1 項之詐欺罪嫌及同法第
    320 條第1 項之竊盜罪嫌。
二、按案件時效已完成者，應諭知免訴之判決，並得不經言詞辯
    論為之，刑事訴訟法第302 條第2 款、第307 條定有明文。
    又被告前開行為後，刑法第2 條第1 項業於94年2 月2 日修
    正公佈，並自95年7 月1 日起施行。修正後刑法第2 條第1
    項規定，已將新舊法律適用之「從新從輕」原則，改採「從
    舊從輕」原則，而此規定僅係規範行為後法律變更所生新舊
    法律比較適用之準據法，並非實體刑罰法律，自不生行為後
    法律變更之比較適用之問題，應逕行適用新法第2 條第1 項
    之規定，為「從舊從輕」之比較。再按追訴時效期間之長、
    短，關係是否行為人受到刑事追訴或處罰，而追訴權時效完
    成者，應依刑事訴訟法第302 條第2 款規定諭知免訴，而免
    訴判決為實體判決，因此關於追訴時效期間之修正，應屬實
    體刑罰法律變更，而有刑法第2 條第1項 之適用。依此，本
    件被告行為時，刑法第80條追訴權之時效期間規定為：「追
    訴權，因左列期間內不行使而消滅：一、死刑、無期徒刑或
    10年以上有期徒刑者，20年。二、3 年以上10年未滿有期徒
    刑者，10年。三、1 年以上3 年未滿有期徒刑者，5 年。四
    、1 年未滿有期徒刑者，3 年。五、拘役或罰金者，1 年。
    前項期間自犯罪成立之日起算。但犯罪行為有連續或繼續之
    狀態者，自行為終了之日起算。」；修正後之刑法第80條則
    規定為：「追訴權，因下列期間內未起訴而消滅：一、犯最
    重本刑為死刑、無期徒刑或10年以上有期徒刑之罪者，30年
    。二、犯最重本刑為3 年以上10年未滿有期徒刑之罪者，20
    年。三、犯最重本刑為1 年以上3 年未滿有期徒刑之罪者，
    10年。四、犯最重本刑為1 年未滿有期徒刑、拘役或罰金之
    罪者，5 年。前項期間自犯罪成立之日起算。但犯罪行為有
    繼續之狀態者，自行為終了之日起算。」。本件被告涉犯刑
    法第339 條第1 項、第320 條第1 項之罪嫌，該等罪名之法
    定最重本刑分別為5 年以下有期徒刑，是依被告行為時之舊
    法，追訴時效期間均為10年，新法之追訴時效期間則均為20
    年。比較新、舊法結果，被告行為時之舊法對其較為有利，
    揆諸前開修正後之刑法第2 條第1 項前段之規定，本件應適
    用被告行為時之舊法。另關於追訴權時效之停止進行，及其
    期間、計算，並一體適用修正前刑法第83條之規定，合先敘
    明。再按被告逃匿，經本院通緝，致審判之程序不能繼續，
    依修正前刑法第80條、第83條之規定，並參照司法院大法官
    會議釋字第123 、138 號解釋及最高法院82年9 月21日第10
    次刑事庭會議決議意旨，已實施偵查及經提起訴訟，且在審
    判進行中，均不生時效進行之問題。
三、查本件被告經自訴人於85年11月27日提起自訴，有刑事自訴
    狀上本院收文章可佐，嗣因被告逃匿，經本院於86年3 月10
    日發布通緝，有本院86年彰院鑫緝字第67號通緝書在卷可稽
    。又被告被訴詐欺及竊盜犯罪行為成立之日均為85年7 月間
    某日，因只知犯罪之月，而不知其日，依最有利於被告之原
    則解釋，應認犯罪行為成立之日為85年7 月1 日，故其追訴
    權時效均應自該日起算，而被告分別被訴涉犯刑法第339 條
    第1 項、第320 條第1 項罪嫌，該等罪名之最重本刑均為有
    期徒刑5 年，依上述修正前刑法第80條第1 項第2 款規定，
    追訴權時效為10年，惟自訴人自85年11月27日提起自訴繫屬
    本院審理，迄本院發布通緝日即86年3 月10日止之期間，依
    前開解釋意旨，此時追訴權既無不行使之情形，自不生時效
    進行之問題，亦應予以加計（合計3 月13日），再加計因被
    告通緝，致本案審判程序不能開始，而停止追訴權時效進行
    持續所達上開追訴權時效期間之4 分之1 期間（即2 年6 月
    ），追訴權時效依修正前之規定均應至98年4 月14日完成。
    是被告所涉前揭二罪嫌之追訴權時效既均已完成，依照前開
    說明，爰不經言詞辯論，逕為諭知免訴之判決。
據上論斷，應依刑事訴訟法第302 條第2 款、第307 條，刑法第
2 條第1 項前段、修正前刑法第80條、第83條，判決如主文。
中    華    民    國    98    年    5     月    27    日
                  刑事第五庭  審判長  法  官  周淡怡
                                      法  官  羅秀緞
                                      法  官  周莉菁
以上正本證明與原本無異。
如不服本判決應於收受判決後10日內向本院提出上訴書狀，並應
敘述具體理由；其未敘述上訴理由者，應於上訴期間屆滿後20日
內向本院補提理由書（均須按他造當事人之人數附繕本）「切勿
逕送上級法院」。
中    華    民    國    98    年    5     月    27    日
                                      書記官  陳文新


司法院資訊處製作；財團法人民間司法改革基金會備份。
